臺灣高雄地方法院民事判決
111年度雄小字第1637號
原      告  石明諺  
被      告  賴澄枝  

            林大源  

上列當事人間返還定金事件，本院民國111年8月22日辯論終結，
判決如下：
    主  文
原告之訴駁回。
訴訟費用新臺幣1,000元由被告負擔。
    事實及理由
一、原告主張：原告前欲承租門牌號碼高雄市○○區○○○路00
　　號房屋(下稱系爭房屋)，與被告約定被告先將系爭房屋整修
　　完成後，再簽定租賃契約，原告因此先支付定金新臺幣（下
　　同）4,000元。詎被告未依約整修系爭房屋，原告因此請求
　　被告返還定金4,000元。爰依民法第249條提起本件訴訟。並
　　聲明：被告應給付原告4,000元及自起訴狀繕本送達翌日起
　　至清償日止按週年利率百分之5利息。
二、被告則以：兩造未約定以被告整修系爭房屋完畢作為簽立租
　　賃契約條件，反係約定在110年12月10日簽定租賃契約，但
　　原告未遵期簽約，故被告沒入定金，原告請求返還無理由等
　　詞置辯。並聲明：原告之訴駁回。
三、本院之判斷
　㈠按當事人主張有利於己之事實者，就其事實有舉證之責任，
    民事訴訟法第277條定有明文。原告主張兩造約定被告需負
    責整修系爭房屋後才簽定租賃契約乙情，固提出定金收據及
    對話紀錄即系爭房屋照片為證( 見本院卷第13至39頁)。惟
    定金收據上僅記載應在110年12月10日前簽定租賃契約，對
    於系爭房屋裝修乙事隻字未提。又上開對話暨路中雖可見原
    告曾向被告林大源聯繫系爭房屋裝修事宜，然110年12月20
    日原告表示略以請被告考量牆壁整修部分，因預算有限無法
    再負擔牆壁裝修費用，還是被告再看看有沒有人要租，原告
    先暫時退出等語( 見本院卷第30至31頁)，足見兩造對於系
    爭房屋裝修乙事在原告於109年11月11日支付定金4,000元後
    仍對於應由何者負擔裝修費用等情未達合意，難認原告支付
    定金時有與被告合意由被告整修系爭房屋完成後再簽定租賃
    契約之約定。
　㈡次按定金除當事人另有訂定外，適用左列之規定：一、契約
    履行時，定金應返還或作為給付之一部。二、契約因可歸責
    於付定金當事人之事由，致不能履行時，定金不得請求返還
    。三、契約因可歸責於受定金當事人之事由，致不能履行時
    ，該當事人應加倍返還其所受之定金。四、契約因不可歸責
    於雙方當事人之事由，致不能履行時，定金應返還之，民法
    第249條定有明文。本件僅約定應在110年12月10日前訂立租
    賃契約，未約定系爭房屋裝修應由被告負擔等節，已如前述
    。原告又在對話紀錄中表示不願承租，足認係可歸責原告之
    事由至不能履行簽定租賃契約之事宜，非不可歸責雙方當事
    人之事由，故原告請求返還定金無理由。另與原告約定出租
    系爭房屋之當事人究為被告賴澄枝或被告林大源，以及其他
    攻擊防禦事項，經本院斟酌後，認為均不足以影響本判決之
    結果，自無詳予論駁之必要，併此敘明。
四、原告依民法第249條訴請被告給付原告4,000元及自起訴狀繕
    本送達翌日起至清償日止按週年利率百分之5利息為無理由
    ，應予駁回。
五、訴訟費用負擔之依據：民事訴訟法第78條。本件訴訟費用額
     ，依職權確定如主文所示金額。　　
中　　華　　民　　國　　111 　年　　9 　　月　　5 　　日
                  高雄簡易庭　法　　　官  楊詠惠
以上正本係照原本作成。
民事訴訟法第436 條之24第2 項：對於本判決之上訴，非以違背
法令為理由，不得為之。
如對本判決上訴，須於判決送達後20日內向本院提出上訴狀，並
須表明原判決所違背之法令及其具體內容與依訴訟資料可認為原
判決有違背法令之理由。
中　　華　　民　　國　　111 　年　　9 　　月　　5 　　日
    　　　　　　　　　　  　　書　記　官  蔡佩珊